【裁判字號】    98,簡上,846
【裁判日期】    981015
【裁判案由】    詐欺
【裁判全文】
臺灣板橋地方法院刑事判決             98年度簡上字第846號
上  訴  人  丁○○
即  被  告
上列上訴人即被告因詐欺案件，不服本院中華民國98年4月30日
以98年度簡字第2738號第一審簡易判決（聲請簡易判決處刑案號
：臺灣板橋地方法院檢察署98年度偵字第1115號），提起上訴，
本院管轄之第二審合議庭判決如下：
    主  文
原判決撤銷。
丁○○幫助意圖為自己不法之所有，以詐術使人將本人之物交付
，處有期徒刑貳月，如易科罰金，以新臺幣壹仟元折算壹日。緩
刑貳年，緩刑期間付保護管束，並應向檢察官指定之公益團體、
地方自治團體或社區提供捌拾小時之義務勞務。
    事  實
一、丁○○能預見提供金融機構帳戶存摺、金融卡及提款密碼予
    他人使用，可能幫助他人遂行詐欺取財犯行，仍不違背其本
    意，基於幫助詐欺取財之不確定故意，於民國97年9月1日，
    在台北市○○○路與和平東路路口，將其不知情母親魏吳碧
    端郵局帳號00000000000000號帳戶之提款卡及密碼，提供予
    姓名年籍不詳自稱「小陳」之成年男子。嗣由該男子所屬之
    詐欺集團成員，在電話中佯稱東森購物付款程序有誤，致附
    表所示之被害人陷於錯誤，於附表所示之時間，匯款如附表
    所示之金額至上開帳戶內。
二、案經臺北縣政府警察局土城分局報請臺灣板橋地方法院檢察
    署檢察官偵查後聲請簡易判決處刑。
    理  由
一、本案以下調查之證據，均據當事人於本院審判程序中表示不
    爭執證據能力，依刑事訴訟法第159 條之5 之規定，均有證
    據能力，合先敘明。
二、訊據被告丁○○坦承於上揭時地交付其母親魏吳碧端之提款
    卡及密碼予綽號「小陳」之人，然否認涉犯幫助詐欺犯行，
    辯稱：伊是應徵工作被騙才交付提款卡及密碼，對方說這是
    公司的規定，就是工作要發放薪資用的，伊覺得怪怪的，但
    是當時沒有想這麼多，伊也是被害人，伊沒有幫助詐欺之意
    云云。經查：
（一）被害人乙○○、丙○○、甲○○分別受詐騙而匯款如附表
      所示金額至魏吳碧端之上開帳戶，旋經提領一空等情，對
      據上開被害人於警詢證述綦詳，並經證人魏吳碧端於警詢
      證述在卷，復有上開帳戶客戶基本資料、查詢帳戶最近交
      易資料、被害人匯款單、存摺交易明細等件在卷可佐，是
      前開被害人確有因遭詐騙而匯款至魏吳碧端之上開帳戶內
      之事實自堪認定。
（二）至被告雖猶以前詞置辯，惟按個人之提款卡及密碼乃屬重
      要之金融物件，若落入不明人士手中，除存款有遭盜領之
      風險外，亦極可能作為取贓之犯罪工具，即便帳戶內之存
      款不多，若無正當理由或合理之隱情，應無任意交付他人
      之理，況現今金融帳戶開戶極為便利，若非有違法用途而
      欲刻意隱匿身分，亦無須使用他人帳戶；而一般公司行號
      至多僅會要求已聘僱之員工開設金融帳戶以供匯入薪資之
      用，衡情斷無要求尚未受僱之應徵者開設金融帳戶或提供
      帳戶提款卡及密碼資料之必要；倘若應徵者已獲聘僱而須
      辦理薪資轉帳或公司有任何原因須匯款至員工帳戶，亦僅
      須將金融帳戶之戶名、帳號或存簿封面影本提供與雇主即
      可，豈有要求員工交付金融帳戶之提款卡，甚至提供提款
      密碼與雇主之理？否則提款卡及密碼均在雇主手中，應徵
      者日後辛苦所賺得之薪資或所匯入之款項豈非處於隨時可
      能遭雇主提領一空之狀態？再者，一般正常工作之應徵多
      係在公司內進行，應徵者對於公司所在、名稱、工作內容
      、進行面試之人等事項亦均有一定之認識，然被告自承不
      知公司名稱，亦未到過公司所在，在尚未通過面試或確定
      取得工作前即率爾交付提款卡及密碼給完全不知真實姓名
      年籍之對方，並稱欲發放薪資所用，未免令人存疑。況被
      告於偵查中亦自承有過計程車司機、便利商店、永豐工業
      區內的毅昇公司擔任組長等工作經驗，之前公司薪資轉帳
      並無要求提供提款卡及密碼，一開始不會懷疑，後來覺得
      怪怪的，但因求職心切，才交給別人等語（見偵查卷第51
      頁）。是其對於提供帳戶予他人使用將可能幫助他人用以
      犯財產犯罪自有所預見，並且容任他人使用，其有幫助他
      人犯詐欺罪之不確定故意甚明，被告前揭所辯，尚不足採
      。
（三）從而，本案事證已臻明確，被告犯行洵堪認定，自應依法
      論科。
三、核被告所為，係犯刑法第30條第1 項、刑法第339 條第1 項
    之幫助詐欺取財罪。被告幫助他人遂行詐欺取財犯行，為幫
    助犯，應依刑法第30 條第2項之規定，按正犯之刑減輕之。
    原審以被告犯罪事實明確，予以論罪科刑，固非無見，而被
    告提起上訴否認犯罪，亦非有理。然原審判決關於犯罪事實
    及證據，引用檢察官聲請簡易判決處刑書，惟所附檢察官聲
    請簡易判決處刑書後附之附表（包括被害人、匯款時間、金
    額及帳戶）卻漏未引用，致犯罪事實不明，尚有未當，應由
    本院管轄之第二審合議庭將原判決撤銷改判。爰審酌被告提
    供個人金融帳戶轉供詐欺集團不法使用，助長他人犯罪，增
    加被害人尋求救濟及治安機關查緝犯罪之困難，危害被害人
    財產安全及社會治安，惟犯罪後尚能坦承交付魏吳碧端提款
    卡及密碼之事，且僅係幫助犯罪，並無證據顯示被告獲得任
    何不法利益，又於本院審理中表示願與被害人洽談和解事宜
    ，雖因被害人或因居住甚遠無意願到庭而未能達成和解，有
    本院公務電話紀錄在卷可憑，然其態度尚佳，亦見悔意等一
    切情狀，量處如主文所示之刑，並諭知易科罰金之折算標準
    。又被告未曾受有期徒刑以上刑之宣告，有臺灣高等法院被
    告前案紀錄表在卷可稽，本院審酌其無非係因急於謀職，始
    一時短於思慮致罹刑章，經此教訓後，當知所警惕，實宜使
    其有機會得以改過遷善，是以本院認本案對於被告所宣告之
    刑，以暫不執行為適當，併予宣告緩刑2年，以勵自新。又
    斟酌其犯罪情節後，爰依刑法第74條第2項第5款之規定命其
    應向檢察官指定之公益團體、地方自治團體或社區提供80小
    時之義務勞務，期被告能於服務社會中建立正確觀念，並依
    同法第93條第1項第2款之規定諭知於緩刑期間付保護管束。
據上論斷，應依刑事訴訟法第455 條之1 第1 項、第3 項、第36
9 條第1 項前段、第364 條、第299 條第1 項前段，刑法第30條
、第339 條第1 項、第41條第1 項前段、第74條第1 項第1 款、
第2 項第5 款、第93條第1 項第2 款，刑法施行法第1 條之1，
判決如主文。
本案經檢察官李美金到庭執行職務。
中    華    民    國    98    年    10   月    15     日
                  刑事第十二庭  審判長法  官  李君豪
                                      法  官  何燕蓉
                                      法  官  傅明華
上列正本證明與原本無異。
不得上訴。
                                      書記官  金和國
中    華    民    國    98    年    10    月    15    日
附錄本案論罪科刑法條全文：
中華民國刑法第339條
意圖為自己或第三人不法之所有，以詐術使人將本人或第三人之
物交付者，處5 年以下有期徒刑、拘役或科或併科1 千元以下罰
金。
以前項方法得財產上不法之利益或使第三人得之者，亦同。
前二項之未遂犯罰之。
附表：
 ┌──┬───┬────┬───────┬─────────┐
 │編號│被害人│匯款時間│匯款金額      │ 匯款帳戶         │
 │    │      │        │（新台幣/元） │                  │
 ├──┼───┼────┼───────┼─────────┤
 │ 1  │乙○○│97/9/1  │29986元       │郵局帳號0000000000│
 │    │      │18時22分│              │6609號帳戶        │
 │    │      │        │              │                  │
 │    │      │        │              │                  │
 ├──┼───┼────┼───────┼─────────┤
 │ 2  │丙○○│97/9/1  │2010元        │同上              │
 │    │      │19時42分│              │                  │
 │    │      │        │              │                  │
 ├──┼───┼────┼───────┼─────────┤
 │ 3  │甲○○│97/9/1  │29984元       │同上              │
 │    │      │20時    │              │                  │
 │    │      │        │              │                  │
 └──┴───┴────┴───────┴─────────┘


司法院資訊處製作；財團法人民間司法改革基金會備份。
